臺灣板橋地方法院交通事件裁定　　　　99年度交聲字第3323號
原處分機關　交通部公路總局臺北區監理所板橋監理站
異　議　人　簡金美
即受處分人
上列異議人即受處分人因違反道路交通管理處罰條例案件，對於
交通部公路總局臺北區監理所板橋監理站於99年10月18日所為之
裁決處分（板監裁字第裁41-CO0000000號），聲明異議，本院裁
定如下：
 主  文
原處分撤銷。
簡金美汽車駕駛人駕駛汽車肇事致人受傷而逃逸，吊銷其駕駛執
照，壹年內不得考領。
    理  由
一、原處分意旨略以：異議人即受處分人簡金美於民國99年9 月
    9 日下午5 時50分許，騎乘車牌號碼LZ7-636 號重型機車，
    行經臺北縣板橋市（現改制為新北市板橋區，下同）大觀路
    3 段211 號前時，因有肇事致人受傷而逃逸之違規行為，經
    警製單舉發，爰依道路交通管理處罰條例第62條第3 項、第
    4 項規定（原處分漏載「第3 項」），裁處異議人罰鍰新臺
    幣（下同）6,000 元，並吊銷其駕駛執照，且依同條例第67
    條第3 項規定，自99年11月18日起1 年內不得考領駕駛執照
    。
二、聲明異議意旨略以：伊確有於上開時、地，駕駛車牌號碼LZ
    7-636 號重型機車，行經臺北縣板橋市○○路○ 段211 號前
    與人發生擦撞，但伊認為大家只是受點傷，而且當時路口號
    誌已快變成紅燈，伊怕引起交通上的不便，所以才先離開，
    伊並不是有意要逃走，請不要吊銷伊的駕照，爰依法聲明異
    議，請求撤銷原處分云云。
三、按汽車駕駛人駕駛汽車肇事致人受傷或死亡者，應即採取救
    護措施及依規定處置，並通知警察機關處理，不得任意移動
    肇事汽車及現場痕跡證據，違反者處3,000元以上9,000元以
    下罰鍰。但肇事致人受傷案件當事人均同意時，應將肇事汽
    車標繪後，移置不妨礙交通之處所。前項駕駛人肇事致人受
    傷而逃逸者，吊銷其駕駛執照；致人重傷或死亡而逃逸者，
    吊銷其駕駛執照，並不得再考領。道路交通管理處罰條例第
    62條第3 項、第4 項分別定有明文。且依違反道路交通管理
    事件統一裁罰基準表之記載，汽車駕駛人違反道路交通管理
    處罰條例第62條第4 項前段規定，於期限內繳納或到案聽候
    裁決者，應處罰鍰6,000 元，並吊銷駕駛執照。次按汽車駕
    駛人，曾依本條例第62條第4 項前段規定吊銷駕駛執照者，
    1 年內不得考領駕駛執照，道路交通管理處罰條例第67條第
    3 項亦有明文。
四、復按一行為同時觸犯刑事法律及違反行政法上義務規定者，
    依刑事法律處罰之。但其行為應處以其他種類行政罰或得沒
    入之物而未經法院宣告沒收者，亦得裁處之，行政罰法第26
    條第1 項定有明文。又其他種類行政罰，係指罰鍰、沒入之
    外，依行政罰法第2 條所規定之裁罰性不利處分，包含剝奪
    或消滅資格、權利之吊銷證照處分，合先敘明。核前揭條文
    之立法目的在於，一行為同時觸犯刑事法律及違反行政法上
    義務規定時，由於刑罰與行政罰同屬對不法行為之制裁，而
    刑罰之懲罰作用較強，故在處罰目的相同且處罰方式相同時
    ，若依刑事法律處罰，即足資警惕時，實無一事二罰再處行
    政罰之必要；且刑事法律處罰，由法院依法定程序為之，較
    符合正當法律秩序，應予優先適用，故同時觸犯刑事法律及
    違反行政法上義務規定之行為，行政機關得否科以與刑罰相
    類之行政處罰，端視該行為之刑事訴追或審判程序終局結果
    而定。至於罰鍰以外之沒入或其他種類行政罰，因兼具維護
    公共秩序之作用，為達行政目的，行政機關仍得併予裁處。
五、經查：
  (一)本件異議人簡金美於上開、地，騎乘上開重型機車，行經臺
    北縣板橋市○○路○ 段211 號前，適王麗美騎乘車牌號碼JE
    9-611 號重型機車，自路旁起步擬逆向進入對向車道，兩車
    發生碰撞後，王麗美人車倒地，因而受有左踝挫傷合併擦傷
    之傷害（過失傷害部分未據告訴）。詎簡金美明知其駕駛動
    力交通工具，已於前開路段肇事，致王麗美受傷，應即採取
    救護或其他必要之措施，並向警察機關報告，不得駛離。竟
    基於肇事逃逸之犯意，旋即騎乘機車離去現場，未停留現場
    協助救護，亦未施以其他維護肇事現場以避免損害擴大之必
    要處置，任由王麗美停留現場之事實，業據異議人於警詢及
    本院另案審理時均坦承不諱，核與證人王麗美於警詢時證述
    之情節相符，並有道路交通事故現場圖、道路交通事故調查
    報告表(一)、(二)各1 紙、照片10張、仁愛醫院診斷證明書1 紙
    附於臺灣板橋地方法院檢察署99年度偵字第27976 號偵查卷
    宗可參，復有本院99年度交訴字第250 號刑事判決書在卷可
    稽。是以異議人於上開時、地肇事致人受傷而逃逸之事實，
    堪以認定。
  (二)而異議人上開「駕駛汽車肇事致人受傷而逃逸」之交通違規
    事實，經臺北縣政府警察局（現改制為新北市政府警察局）
    板橋分局交通分隊員警製發上開舉發通知單，針對異議人予
    以舉發，並由原處分機關據以裁罰異議人6,000 元，並吊銷
    其駕駛執照，且自99年11月18日起1 年內不得考領駕駛執照
    乙節，亦有上開舉發通知單及裁決書各1 份在卷可稽（見本
    院卷第4 頁）。惟異議人上開肇事逃逸之行為，同時觸犯刑
    法第185 條之4 肇事逃逸之公共危險罪，業經臺灣板橋地方
    法院檢察署檢察官以99年度偵字第27976 號提起公訴，並由
    本院於100 年3 月8 日以99年度交訴字第250 號判決判處有
    期徒刑6 月，如易科罰金，以新臺幣1,000 元折算1 日，緩
    刑3 年，甫於100 年4 月6 日確定，此有本院99年度交訴字
    第250 號刑事判決書、臺灣高等法院被告前案紀錄表、本院
    辦理刑事案件電話記錄查詢表各1 份在卷可參。據此，異議
    人上開駕駛汽車肇事致人受傷而逃逸之行為，既同時觸犯刑
    事法律及違反行政法上義務規定，且其中刑事部分經本院以
    99 年 度交訴字第250 號判決判處罪刑確定，揆諸前揭行政
    罰法第26條第1 項前段規定，基於「一事不二罰」之行政罰
    原則，自不得更對異議人處以行政罰性質之罰鍰處分。從而
    ，原處分機關逕以異議人駕駛汽車肇事致人受傷而逃逸之違
    規事實，裁處罰鍰6,000 元之部分，於法自有未合。
  (三)至原處分裁處吊銷異議人駕駛執照，並自99年11月18日起1
    年內不得考領駕駛執照之部分，揆諸前揭說明，既屬達成遏
    止肇事逃逸之不法行為，維護道路交通用路權人之安全法益
    等行政目的所必要之不利處分，縱異議人因同一肇事逃逸行
    為涉犯公共危險罪嫌而另受檢察官發動刑事訴追，依行政罰
    法第26條第1 項但書之規定，仍得裁處之，不受同條項前段
    「一事不二罰」原則之拘束。
六、綜上所述，本件異議人確有駕駛汽車肇事致人受傷而逃逸之
    違規行為，然異議人之同一違規行為既經既經刑事判決確定
    ，原處分機關所為裁處罰鍰之行政罰，顯有違一事不二罰之
    原則，此部分於法自有未合；又異議人雖僅就原處分吊銷駕
    駛執照之部分聲明異議，而未就罰鍰之部分聲明異議，然因
    肇事逃逸僅有一交通違規行為，且有關其處罰效果之罰鍰及
    吊銷駕駛執照等與該交通違規行為是否存在，均無從分離，
    本院自應就原處分全部加以審理（臺灣高等法院暨所屬法院
    98年法律座談會刑事類提案第23號意旨參照）。從而，原處
    分機關之裁決既有上開違誤，自應由本院撤銷原處分機關之
    裁處，並自為裁定如主文第2 項所示，以資適法。
據上論斷，應依道路交通事件處理辦法第19條前段，裁定如主文
。
中    華    民    國  100     年    4     月    29    日
                  交通法庭  法  官  錢衍蓁
上列正本證明與原本無異。
如不服本裁定，應於裁定送達後五日內敘明抗告理由，向本院提
出抗告狀。
                            書記官  劉靜慧
中    華    民    國   100    年    5     月    3     日